臺灣高等法院刑事判決
110年度上訴字第2629號
上  訴  人  
即  被  告  陳姿云

送達代收人  王祺  
選任辯護人  成介之律師	 	
上列上訴人因偽證案件，不服臺灣臺北地方法院109年度訴字第7
10號，中華民國110年3月3日第一審判決（起訴案號：臺灣臺北
地方檢察署108年度調偵字第2830號、109年度偵字第8771號），
提起上訴，本院判決如下：
    主  文
上訴駁回。
陳姿云緩刑參年，並應於判決確定日起陸個月內向公庫支付新台
幣肆萬元。 
    事實及理由
一、本案經本院審理結果，認第一審以上訴人即被告陳姿云犯刑
    法第168條之偽證罪，處有期徒刑3月，核其認事用法及量刑
    均無不當，應予維持，除補充被告於本院審理之自白外，並
    引用第一審判決書記載之事實、證據及理由（如附件）。
二、被告上訴意旨雖以：思慮不周，不諳法律規定，願意認罪，
    請依刑法第172條減刑或免刑，並依刑法第74條諭知緩刑之
    宣告為由提起上訴等語。然查：
  ㈠按刑法第172條規定：犯第168條(偽證）之罪，於所虛偽陳述
    之案件裁判確定前自白者，減輕或免除其刑。就本案而言，
    被告所虛偽陳述之案件即史柏荃及其子史偉豪被訴共同竊盜
    案件，於109年3月27日起訴，經臺灣臺北地方法院於110年3
    月5日以110年度簡字第435號論處史柏荃及史偉豪二人犯竊
    盜罪均處拘役50日，而於110年4月19日確定，有本院被告前
    案紀錄表在卷可查，被告於110年4月21日上訴理由狀及110
    年9月14日本院準備程序方自白偽證犯行，業已在該案確定
    後，故本案並無刑法第172條減輕或免除其刑之適用。
　㈡關於刑之量定，係實體法上賦予法院職權裁量之事項，倘無
    逾越法律規定之範圍，或濫用裁量權限之情形，即不得任意
    指摘為違法。且量處具體之宣告刑係以各行為人之責任為基
    礎並參酌第57條各款事由量處，不同的行為人就各項量刑因
    子評量而得之具體內涵自有不同，不得無視其間差異，徒以
    量刑結果與他人比較輕重而指摘法院量刑失當。查原審於量
    刑時已就被告於案情重要關係之事項為附表所示之虛偽證述
    ，足以陷偵查或審判於錯誤之危險，無端耗費司法資源，犯
    後又否認犯行暨其自述有穩定收入之家庭經濟狀況等一切情
    狀予以綜合審酌，並於理由欄內具體說明，顯已斟酌刑法第
    57條各款事由，以行為人責任為基礎而為刑之量定，並未逾
    越法定刑度，客觀上不生量刑失出失入之情形，被告上訴指
    原判決量刑不當，並無可採，應予駁回。
　㈢末查，被告未曾因故意犯罪受有期徒刑以上刑之宣告，有本
    院被告前案紀錄表之記載可憑，其因昧於與史偉豪間之男女
    朋友情誼，一時失慮，致犯本案之罪，犯後業已於本院自白
    供認錯誤而見悔意，本院認其經此訴訟程序之教訓及科刑宣
    告後，當知警惕而無再犯之虞，其所受宣告之刑以暫不執行
    為適當，爰依刑法第74條第1項第1款規定宣告緩刑3年，用
    啟自新，以勵來茲。又為促使被告日後更加重視法規範秩序
    ，導正偏差行為，仍認應課予一定條件之緩刑負擔，令其深
    切記取教訓，爰依刑法第74條第2項第4款規定，命被告於緩
    刑期內，向公庫支付4萬元，被告上揭所應負擔之義務，乃
    緩刑宣告附帶之條件，依刑法第75條之1第1項第4款之規定
    ，違反上開負擔情節重大，足認原宣告之緩刑難收其預期效
    果，而有執行刑罰之必要者，得撤銷緩刑之宣告，併此指明
    。
據上論斷，應依刑事訴訟法第368、373條，刑法第74條第1項第1
款、第2項第4款，判決如主文。
本案經檢察官劉異海到庭執行職務。
中    華    民    國   110    年    10    月    27    日
                  刑事第十二庭  審判長法  官  陳如玲
                                      法  官  蔡如惠
                                      法  官  廖建瑜 
以上正本證明與原本無異。
如不服本判決，應於收受送達後20日內向本院提出上訴書狀，其
未敘述上訴之理由者並得於提起上訴後20日內向本院補提理由書
（均須按他造當事人之人數附繕本）「切勿逕送上級法院」。
                                      書記官　邵佩均　　
中　　華　　民　　國　　110 　年　　10　　月　　27　　日
附件
臺灣臺北地方法院刑事判決
109年度訴字第710號
公  訴  人  臺灣臺北地方檢察署檢察官
被      告  陳姿云

選任辯護人  成介之律師
            潘建儒律師
上列被告因偽證案件，經檢察官提起公訴（109年度偵字第8771
號），本院判決如下：
    主  文
陳姿云犯偽證罪，處有期徒刑叁月。
    事  實
一、陳姿云與史柏荃前為男女朋友，陳姿云明知並無於民國107
    年12月22日23時30分前某時許告知史柏荃，會將裝有其物品
    之行李箱放在史柏荃當時任職之君悅飯店側門讓其取走，亦
    無將該行李箱放在該飯店，竟基於偽證之故意，於如附表所
    示之時、地，在史柏荃及其子史偉豪涉嫌共同竊盜案件偵查
    中（臺灣臺北地方檢察署【下稱地檢署】108年度偵字第745
    6號【後改列為108年度調偵字第2830號】），以證人身分接
    受檢察官訊問且在供前具結後，就與史柏荃、史偉豪共同竊
    盜案情有重要關係之事項（即陳姿云有無告知史柏荃會將裝
    有其物品之行李箱放在飯店側門讓其取走，並將該行李箱放
    在飯店），為如附表所示內容之虛偽證述，足以陷偵查或審
    判於錯誤之危險。
二、案經地檢署檢察官簽分偵辦。
    理  由
壹、程序方面
一、按被告以外之人於審判外之陳述，雖不符刑事訴訟法第159
    條之1至第159條之4規定，而經當事人於審判程序同意作為
    證據，法院審酌該言詞陳述或書面陳述作成時之情況，認為
    適當者，亦得為證據；當事人、代理人或辯護人於法院調查
    證據時，知有該法第159條第1項不得為證據之情形，而未於
    言詞辯論終結前聲明異議者，視為有前項之同意，同法第15
    9條之5定有明文。檢察官、被告陳姿云及其辯護人對於本判
    決所引用下述被告以外之人於審判外之陳述，均未爭執其證
    據能力，本院審酌該等證據作成時之情況，並無不宜作為證
    據或證明力明顯過低之情事，以之作為證據應屬適當，依刑
    事訴訟法第159條之5第1項規定，均得作為證據。
二、本判決所引用之非供述證據，查無違反法定程序取得之情形
    ，依刑事訴訟法第158條之4規定反面解釋，均具證據能力。
貳、實體方面
一、認定事實所憑之證據及理由
(一)訊據被告固坦承有在同案被告史柏荃、史偉豪所涉共同竊盜
　　案件偵查中具結證稱如附表所示證述，然否認有偽證犯行，
    辯稱：我當時誤以為檢察官是問我要怎樣拿東西還給史柏荃
    ，所以我的意思是說我打算要把史柏荃的東西放在行李箱中
    拿去飯店，由史柏荃自己去拿，並不是說我有實際這樣做，
    我沒有故意說謊等語。
(二)不爭執事實
　1.同案被告史柏荃、史偉豪於107年12月22日23時30分許在君
    悅飯店側門，以同案被告史柏荃指示同案被告史偉豪徒手拿
    取之方式，共同竊得告訴人許妙如所有行李箱1個（內裝有
    告訴人所有物品）等情，業經證人即告訴人及同案被告史柏
    荃、史偉豪分別供證一致在卷（偵7456卷第53-54、59-65頁
    ，本院卷第56-58頁），並有監視影像擷圖照片、拾得物收
    據、贓物認領保管單及被竊物品清單可據（偵7456卷第47-5
    1、55、73-75頁）。
　2.被告於如附表所示時、地，在同案被告史柏荃、史偉豪因上
    開竊盜犯行偵查中（地檢署108年度偵字第7456號【後改列
    為108年度調偵字第2830號】）以證人身分接受檢察官訊問
    ，並於供前依法具結後，為如附表所示內容之證述，有檢察
    官訊問筆錄及被告簽名之證人結文可稽（調偵卷第53、55頁
    ）。
　3.以上事實均為被告所不爭執，皆可認定。　　
(三)關於被告如附表所為證述是否虛偽之認定。
　1.查被告於107年3月16日偵訊時自承未將裝有史柏荃物品之行
    李箱放到君悅飯店側門（調偵卷第72頁）；復於本院供認其
    與史柏荃吵架時提及要將史柏荃的物品歸還，但「我們二人
    沒有提到確切我將東西放在何處及何時要還史柏荃的這些細
    節」、「我是有想過要還史柏荃的東西就放在行李箱內，但
    我沒有印象我有跟史柏荃提到這麼具體的內容，也沒有印象
    史柏荃曾要求我把要還他的東西放在飯店側門」等語（本院
    卷第59頁），已陳明其並未與史柏荃約定將史柏荃物品放在
    行李箱內置於飯店，以供史柏荃自行取走，實際上其亦無將
    該行李箱放在飯店。
  2.又同案被告史柏荃於本院陳稱：我先前偵訊中陳稱107年12
    月22日案發前1、2天有跟被告約好，被告會將我的東西放在
    深色行李箱，我叫被告放在飯店側門旁邊一節，實際上沒有
    這件事。我是有請被告還我東西，但沒約好具體是哪一天被
    告要把我的東西放在哪裡還我等語（本院卷第76頁），核與
    被告前開供述相合，可見被告與史柏荃並未約定歸還物品之
    方式及地點，被告實際上亦未將裝有史柏荃物品之行李箱放
    在飯店。
　3.基上，足認被告明知並無於107年12月22日23時30分前某時
    許告知史柏荃，會將裝有史柏荃物品之行李箱放在其當時任
    職之飯店側門讓其取走，亦無將該行李箱放在該飯店。從而
    被告於如附表所示時、地，以證人身分接受檢察官訊問，並
    於供前依法具結後，為如附表所示內容之證述，自屬虛偽。
(四)關於被告如附表所示證述是否為案情重要關係事項之認定。
　  按刑法上之偽證罪，不以結果之發生為要件，一有偽證行為
    ，無論當事人是否因而受有利或不利之判決，均不影響其犯
    罪之成立。而該罪所謂於案情有重要關係之事項，則指該事
    項之有無，足以影響於裁判之結果者而言（最高法院71年度
    台上字第8127號判例參照）。又同案被告史柏荃指使同案被
    告史偉豪在飯店所竊取者乃行李箱及其內裝有之物品，是以
    被告有無於案發前與史柏荃約定會將其物品裝在行李箱內放
    在飯店內由史柏荃自行取回及有無實際放置該行李箱，該等
    事實之有無，足以影響同案被告史柏荃、史偉豪下手行竊時
    竊盜犯意有無之認定，就其2人所涉共同竊盜罪嫌之偵查、
    裁判結果，自屬於案情有重要關係之事項。
(五)被告辯解不可採之說明
    被告固辯稱其就附表編號2之證述內容乃就檢察官提問內容
    有所誤解，以為檢察官是問其要怎樣將物品歸還史柏荃，而
    其真意並非指其有實際將裝有史柏荃物品之行李箱中拿去飯
    店等語。惟查，被告於109年1月8日為附表證述後之同年3月
    16日偵訊時，就檢察官首先訊以「你之前證述將史柏荃物品
    放在行李箱內要還給他嘛？」，答稱「對」。嗣檢察官問及
    「是放在誰的行李箱」、「什麼顏色」，被告陸續答以「我
    的行李箱」、「我當然不會跟他（指史柏荃）講什麼顏色」
    （本院卷第72頁）。檢察官又問及「是他請你放在側門還是
    ？」，被告覆以「他請我放在側門」，檢察官再問及「你記
    得是哪一天拿去的？」，被告稱「我不記得，因為都這麼久
    了」。檢察官復問及「是上午還是下午」，被告則答以「不
    太記得」，繼而才稱其實際上未將行李箱拿到飯店（本院卷
    第73頁）等情，經本院勘驗109年3月16日被告偵查證述錄音
    在卷（本院卷第72-74頁）。由以上勘驗內容可見，被告於
    確認其前次為附表證述內容正確後，就檢察官對於被告實際
    返還之地點、日期，甚至是裝有史柏荃物品之行李箱何人所
    有、顏色等被告實際放置行李箱之情節逐項訊問時，被告均
    一一回覆。且於後續改稱其並無將行李箱放在飯店時，又未
    表示其為附表證述或此次作證，就檢察官訊問有何錯誤理解
    ，致有需更正之處，被告前開辯解自不可採。
(六)綜上所述，本件事證明確，被告偽證犯行洵堪認定，其前揭
    所辯，並非可採，應予依法論科。
二、論罪科刑
(一)核被告所為，係犯刑法第168條之偽證罪。
(二)爰以行為人之責任為基礎，審酌被告並無前科，有臺灣高等
    法院被告前案紀錄表可憑，被告明知其未曾與史柏荃約明會
    將其物品放置在行李箱內放在飯店側門由史柏荃取走，亦無
    將該行李箱放在該飯店，猶於史柏荃、史偉豪所涉竊盜案件
    偵訊中具結後，就案情重要關係之事項為附表所示之虛偽證
    述，足以陷偵查或審判於錯誤之危險，無端耗費司法資源，
    犯後又否認犯行暨其自述有穩定收入之家庭經濟狀況（本院
    卷第107頁）等一切情狀，量處如主文所示之刑，
據上論斷，應依刑事訴訟法第299條第1項前段、刑法第168條，
判決如主文。
本案經檢察官黃逸帆提起公訴，檢察官王珮儒到庭執行職務。
中　　華　　民　　國　　110 　年　　3 　　月　　3　　日
                  刑事第八庭　審判長法　官　邱瓊瑩

　　　　　　　　　　　　　　　　　　法　官　郭  嘉

　　　　　　　　　　　　　　　　　　法　官  李陸華
上正本證明與原本無異。
如不服本判決應於收受送達後20日內向本院提出上訴書狀，並應
敘述具體理由；其未敘述上訴理由者，應於上訴期間屆滿後20日
內向本院補提理由書（均須按他造當事人之人數附繕本）「切勿
逕送上級法院」。
                                    書記官  張閔翔 
中　　華　　民　　國　　110 　年　　3 　　月　　4 　　日
附錄本案論罪科刑法條全文：
於執行審判職務之公署審判時或於檢察官偵查時，證人、鑑定人
、通譯於案情有重要關係之事項，供前或供後具結，而為虛偽陳
述者，處七年以下有期徒刑。

附表：
編號 時間   地點 虛偽證述內容 本院勘驗左列偵訊錄音結果          1 109年1月8日下午4時8分許 地檢署第17偵查庭 「（檢察官問：【告以被告史柏荃答辯要旨】有何意見？）那時候我們吵得蠻兇的，我想把東西還給他，他確實有說把他的東西還給他，我想說東西很多，我有說他的東西會放在行李箱，放在他工作的飯店，請他自己去拿」 （調偵卷第53頁）。 檢察官問：史柏荃他在那個飯店工作啦齁，他說107年12月的時候就跟你吵架齁，然後這個他就有說不然請你把他的東西放在行李箱齁，放在他工作的君悅飯店東側門那裏齁，他下班後自己拿走，有這件事嗎？ 被告：疴就是我們那時候就是吵蠻兇的，我就想說把東西還給他。 檢察官：（複述）那時候我們吵的蠻兇的齁，我就想把東西還給他，阿是他講得這樣子嗎？ 被告：對啊。 檢察官：他確實有叫我把他的東西。 被告：還他。 檢察官：還他，阿有講到行李箱這一個細節嗎？ 被告：疴我是有說會放在，因為我想說東西蠻多會放在行李箱，不然就是放過去你自己就拿走，就是，也有這樣子。 檢察官：（複述）我有說東西會，我有說齁我有說，他的東西會放在行李箱，然後放到他工作的飯店，他自己拿走就對了。 被告：對。 檢察官：你就不想親自拿給他就對了啦？ 被告：對，因為也，這樣子分手嘛，所以。 檢察官：（複述）放在他工作的飯店，請他自己去拿啦齁。 （本院卷第69-70頁）  2  同上 同上 「（檢察官問：你們這樣約定，要怎樣認得行李箱？）當時沒有多想，那時候就把東西放在飯店，他自己去拿」。 （調偵卷第53頁） 檢察官：阿你們這樣約定，他要怎樣認得行李箱？ 被告：因為我，我也沒有多想，反正就是那時候吵架，所以。 檢察官：（複述）我沒有多想，那時候吵架就這樣子。 被告：反正我只是說反正東西放那裡你自己去拿，這樣子。 （本院卷第70-71頁）